臺灣臺中地方法院小額民事判決
110年度豐小字第1087號
原      告  阮顏彩鳳

訴訟代理人
兼送達代收人  阮語豔
被      告  林均諭即林曉佛


            陳志維  
上列當事人間請求返還代墊款事件，本院於民國111年4月26日言
詞辯論終結，判決如下：
  主    文
原告之訴及假執行之聲請均駁回。
訴訟費用新臺幣4,410元由原告負擔。
  事實及理由
一、原告主張：
　㈠被告林均諭即林曉佛(下稱被告林均諭)與被告陳志維前於民
    國96年間，透過某真實姓名年籍不詳之「李姓男子」（下稱
    「李姓男子」），向原告表示欲借款新臺幣(下同)10萬元，
    「李姓男子」且將被告林均諭開立之票號L0000000，發票日
    96年6月20日，面額10萬元之支票乙紙(下稱系爭支票)交予
    原告，作為擔保上開10萬元借款之用，被告陳志維明知被告
    林均諭之帳戶裏頭沒有錢，故被告林均諭所開立之系爭支票
    根本無法兌現，竟仍讓系爭支票在外流通。嗣被告林均諭不
    斷請「李姓男子」向原告表示不要太早向銀行提示付款，並
    承諾一定會依約還款，詎原告持續向「李姓男子」追討，卻
    一直未獲回應，原告便持系爭支票赴郵局提示付款，經郵局
    人員告知系爭支票為無效票，而被告林均諭則不斷更換住所
    及姓名，原告始驚覺遭被告詐騙。原告因此受有10萬元之票
    款損失、被告未讓原告提領票款致原告而受有自發票日起算
    之19萬元利息損失(自96年6月20日至111年4月20日)，並請
    求精神慰撫金12萬元，以上共計41萬元。為此，爰依消費借
    貸或票據之法律關係，請求擇一為有利之判決。並聲明：1.
    被告應連帶給付原告41萬元。2.願供擔保，請准宣告假執行
    。
　㈡對被告抗辯之陳述：系爭支票之開立時間為96年6月20日，而
    原告聲請支付命令之日期為110年6月28日，是不論是系爭支
    票之開立時間或原告借予代墊款之時間，均未逾15年之消滅
    時效。又被告陳志維辯稱已將10萬元之款項付清，然若已付
    清款項，即應將系爭支票取回，而非使系爭支票流落在外。
二、被告則以：
　㈠被告林均諭部分：伊從未拿過系爭支票向原告借款，亦不認
    識原告或「李姓男子」。之前係因被告陳志維要與證人阮靖
    滄換票，伊遂將系爭支票交予被告陳志維供其換票，之後被
    告陳志維說阮靖滄有調到錢，並與被告陳志維對半分，伊完
    全沒有拿到錢。經伊詢問被告陳志維系爭支票在哪，被告陳
    志維說放在原告那，且不會怎麼樣等語，然因伊後來與被告
    陳志維分道揚鑣，便將這件事忘了。又原告就系爭支票之票
    據請求權應已罹於時效等語，資為抗辯。並聲明：原告之訴
    駁回。
  ㈡被告陳志維部分：伊與原告完全沒有往來，系爭支票係因證
    人阮靖滄請伊幫其調現，斯時因被告2人共同經營之店裡亦
    缺錢，伊便與阮靖滄商量由阮靖滄拿一張20萬元之支票給伊
    去調現，阮靖滄為求擔保，遂要求伊亦交付1紙面額10萬元
    之支票給阮靖滄作為擔保，伊便將被告林均諭所開立之系爭
    支票交予阮靖滄，之後伊便拿阮靖滄交付之上開20萬元支票
    調現20萬元，其中10萬元交予阮靖滄，另外10萬元則作為被
    告2人店內之花用。而上開20萬元支票到期時，伊拿10萬元
    ，阮靖滄亦拿10萬元讓上開20萬元之支票兌現，嗣伊要求阮
    靖滄交還系爭支票，阮靖滄卻稱系爭支票可能在原告那，經
    伊多次詢問，阮靖滄均稱找不到系爭支票，伊因相信阮靖滄
    ，即未再追問，且事情已經過很久了等語，資為抗辯。並聲
    明：原告之訴駁回。
三、本院得心證之理由：
　㈠原告主張系爭支票為被告林均諭所開立，現由原告持有乙節
    ，業據原告提出系爭支票翻拍照片為證（見司促卷第7頁）
    ，且為被告所不爭執，堪認原告此部分之主張為真實。
　㈡原告依據票據關係，請求被告給付41萬元，有無理由？
　1.按票據上之權利，對匯票承兌人及本票發票人，自到期日起
    算；見票即付之本票，自發票日起算；三年間不行使，因時
    效而消滅。對支票發票人自發票日起算，一年間不行使，因
    時效而消滅，票據法第22條第1項規定；時效完成後，債務
    人得拒絕給付，民法第144條第1項亦定有明文。再者，人格
    權受損害者，以法律有特別規定者為限，始得請求損害賠償
    或慰撫金，此觀民法第18條第2項規定甚明。
　2.查系爭支票之發票日為96年6月20日，是系爭支票之票款請
    求權消滅時效應於97年6月19日期滿而罹於時效，然本件原
    告遲至110年4月16日始向本院聲請支付命令，請求被告林均
    諭給付系爭支票票款，此有申請發支付命令狀所蓋本院收狀
    戳存卷可參（見司促卷第5頁），則依票據法第22條第1項規
    定，原告對被告林均諭之票款請求權應已罹於時效，而被告
    林均諭既為時效抗辯，依前開規定，自得拒絕給付。
　3.被告陳志維並非系爭支票之發票人或背書人，有系爭支票翻
    拍照片存卷可參，則原告依票據關係，請求被告陳志維給付
    票款及利息，均非有據。
　4.原告並未舉證證明被告所為，有何造成原告人格權受有損害
    ，則依前開規定，原告請求被告給付慰撫金，亦屬無憑。從
    而，原告依據票據關係，請求被告給付41萬元，為無理由。
　㈢原告依據消費借貸關係，請求被告給付41萬元，有無理由？
　1.按當事人主張有利於己之事實者，就其事實有舉證之責任，
    民事訴訟法第277條前段定有明文。次按稱消費借貸者，謂
    當事人一方移轉金錢或其他代替物之所有權於他方，而約定
    他方以種類、品質、數量相同之物返還之契約，民法第474
    條第1項亦有明文。倘當事人主張與他方有消費借貸關係存
    在者，自應就該借貸意思互相表示合致及借款業已交付之事
    實，均負舉證之責任（最高法院98年度台上字第1045號判決
    意旨參照）。且支票為無因證券，交付票據之原因甚多，或
    為贈與、或為買賣、或為確保當事人間已存在之法律關係、
    或為消滅已存在之法律關係，非僅囿於金錢借貸一端而已，
    故除別有證據外，僅為支票之簽發、授受或轉讓，自不足以
    證明其原因事實（最高法院89年度台上字第1082號判決意旨
    參照）。原告主張被告持系爭支票向其借款，此為被告所否
    認，則原告自應就兩造間有消費借貸之意思表示合致及借款
    業已交付予被告之事實，負舉證之責任。
　2.查原告之訴訟代理人於本院110年11月16日言詞辯論期日到
    庭陳稱：並非被告林均諭將系爭支票交給原告的，而是一位
    男性，那個男的姓李；原告沒有把10萬元款項交給被告林均
    諭，但因系爭支票的發票人是被告林均諭，被告林均諭應負
    發票人責任等語（見本院卷第78、79頁）。則原告主張與被
    告林均諭間有10萬元之消費借貸關係，即屬有疑。
　3.證人阮靖滄於本院言詞辯論時具結證稱：伊之前曾拿伊之母
    親即原告開立的面額10萬元的支票給被告陳志維，請被告陳
    志維幫伊調10萬元，時間大約是系爭支票所示的發票日（96
    年6月20日）那時；雖然伊對系爭支票已無印象，但被告陳
    志維曾叫伊請原告開1張支票給被告陳志維去向朋友調錢，
    那次伊也順便請被告陳志維幫伊調錢，至於是否一人一半，
    伊就不記得了；被告陳志維與林均諭只認識伊，不認識原告
    ，因此被告2人從來沒有直接與原告接觸，也沒有直接向原
    告借錢，被告陳志維只曾提過需要1張支票來調現用，但沒
    有要求原告開票等語（見本院卷第136至139頁）。核與被告
    陳志維所陳：伊與原告完全沒有金錢往來，之前證人阮靖滄
    曾來找伊，問伊有無辦法可以調錢，證人阮靖滄且說可提供
    原告開立的支票供調現，當時因為伊之店裡也缺錢，伊遂告
    知證人阮靖滄說，由證人阮靖滄拿一張面額20萬元之支票讓
    伊去調現，拿到的錢就由伊與證人阮靖滄一人一半，證人阮
    靖滄也要求伊需提供1張面額10萬元的支票給他作為擔保，
    所以伊才會向被告林均諭借系爭支票交給證人阮靖滄，後來
    伊順利借得款項後，由伊與證人阮靖滄各得10萬元，伊詢問
    證人阮靖滄看系爭支票在何處，證人阮靖滄說可能放在原告
    那裡了、需要找找看，之後伊問了好幾次，證人阮靖滄都說
    找不到，伊認為大家都是朋友、互相信任，就沒有繼續追問
    等語，大致相符（見本院卷第130、139頁）。足徵當時係因
    被告陳志維與證人阮靖滄有持票調現周轉之需要，始由證人
    阮靖滄提供原告所開立之支票供被告陳志維向不詳之他人借
    款，而系爭支票則因而輾轉流入原告之手，然並無證據足認
    原告與被告間有消費借貸關係存在，原告亦未舉證證明其有
    交付借款予被告，尚難僅因原告持有系爭支票乙節，遽指兩
    造間成立消費借貸關係。
　4.再如前述，原告並未舉證證明被告所為，有何造成原告人格
    權受有損害，則原告請求被告給付慰撫金，亦屬無憑。從而
    ，原告依據消費借貸關係，請求被告給付41萬元，亦無理由
    。
四、綜上所述，原告依票據及消費借貸之法律關係，請求被告連
    帶給付原告41萬元，為無理由，應予駁回。其假執行之聲請
    失所依附，應併予駁回。
五、本件事證已臻明確，兩造其餘攻擊防禦方法及所舉證據，經
    審酌結果，與本件判決結論均無影響，爰不一一論述，附此
    敘明。　　
六、訴訟費用負擔之依據：民事訴訟法第78條。依職權確定訴訟
    費用額為4,410元（第一審裁判費），應由原告負擔。
中　　華　　民　　國　　111 　年　　5 　　月　　31　　日
                  豐原簡易庭    法  官 廖弼妍
如不服本判決，應於送達後20日內，向本院提出上訴狀並表明上
訴理由，如於本判決宣示後送達前提起上訴者，應於判決送達後
20日內補提上訴理由書（須附繕本）。如委任律師提起上訴者，
應一併繳納上訴審裁判費。
以上為正本係照原本作成。
中　　華　　民　　國　　111 　年　　5 　　月　　31　　日
                               書記官  陳貴卿